# 非同一控制下,A公司收购B公司100%的股权后,A吸收合并B公司的帐务处理

提问人：xiay 时间：2011-04-13 08:49:24
非同一控制下,A公司收购B公司100%的股权，并构成了反响购买，按权益性交易处理。假设B公司的帐面净资产为 10 亿元，公允价值为 20 亿元，收购完成后，A公司对B公司的长期股权投资投资为 20 亿元，B公司不用进行帐务处理。运行一段时间后，母公司A吸收合并子公司B公司，母公司对子公司的投资为 20 亿元，子公司的帐面净资产为 11 亿元，差额如何处理？请提供处理相关依据。谢谢！

回答人：chenyiwei
这个问题目前很不清晰，尤其是如果在法律上A除了B之外没有其他子公司，则A吸收合并B之后在会计上就无需再编制合并报表。此时A吸收合并B之后的个别报表是延续原先合并报表中的计量基础，还是延续个别报表中长期股权投资的计量基础，可能会产生较大的争议。这是与中国会计准则下目前对会计主体的界定仅限于个别报表（法人）或合并报表（合并集团），没有引入“经济主体”的概念所导致的缺陷。此问题在本版面上以前也有过多次讨论。
为慎重起见，如果在实务中真的遇到了这类问题，建议专案咨询财政部会计司。
我个人的初步意见是：倾向于在吸收合并完成后A的个别报表中，其取得的B的各项资产和负债延续原先在B自身报表上的原帐面价值基础（也就是原先A的合并报表层面上这些资产、负债的计量基础），该净资产帐面价值与原先长期股权投资帐面价值之间的差额在个别报表层面冲减当初发行股票时形成的资本公积。

回答人：chenyiwei
回复 板凳 xiay 的帖子“以当初的股权购买日开始持续计算的金额”即这些原属于子公司的资产、负债在母公司合并报表层面体现的价值。

回答人：chenyiwei
回复 cpazl1982 的帖子
不存在你说的这个B自身调整后的资本公积如何反映在吸收合并后的A公司报表上的问题。购买日B公司调整后的净资产（包括你所说的这部分资本公积在内）与A公司的长期股权投资是对应的，可以抵销，所以这部分资本公积实际上在吸收时就与A公司的长期股权投资抵销了（极端例子，假设在购买日当天就吸收合并，则A的处理：借：B公司各项资产，贷：B公司该项负债；贷：长期股权投资。）

提问人：cpazl1982 时间：2011-08-13 13:43:31
回复 chenyiwei 的帖子
版主，你说“其取得的B的各项资产和负债延续原先在B自身报表上的原帐面价值基础（也就是原先A的合并报表层面上这些资产、负债的计量基础），”但是B自身报表的账面价值和A的合并报表层面资产负债的计量基础，这两个好像是不一样的吧？前面是B的账面价值，后面是B的公允价值，那到底是账面价值还是公允价值呢？假设A合并B的时候，B的账面价值和公允价值不一致

回答人：chenyiwei
我们讨论的前提和案例背景是反向收购。

提问人：cpazl1982 时间：2011-08-13 14:18:49
回复 chenyiwei 的帖子
再请教一下版主，如果A非同一控制下合并B，即A从原B公司股东处购买了持有的B公司100%股权，然后B没有根据公允价值调整账面价值。
过了一年A吸收合并了B，那B公司原资产并到A公司去的时候是以账面价值还是公允价值并过去？

回答人：chenyiwei
我理解是按照B的各项资产、负债在A的合并报表层面显示的价值计量，与B自身的报表在购买日是否按照评估值进行了调整无关。